臺灣高等法院刑事判決
110年度上訴字第3460號
上  訴  人  
即  被  告  許協書                      

選任辯護人  粘怡華律師（法扶律師）
上列上訴人因毒品危害防制條例案件，不服臺灣基隆地方法院10
9年度訴字第750號，中華民國110年5月27日第一審判決（起訴案
號：臺灣基隆地方檢察署109年度偵字第4189號），提起上訴，
本院判決如下：
    主  文
原判決關於罪刑部分撤銷。
許協書販賣第二級毒品，處有期徒刑柒年肆月。
其他（沒收部分）上訴駁回。
    事  實
一、許協書明知甲基安非他命為毒品危害防制條例所列管之第二
    級毒品，竟意圖營利，基於販賣第二級毒品甲基安非他命之
    犯意，於民國109年3月29日上午8時24分起，持用門號*****
    *****號行動電話，與洪○陽所持用門號**********號行動電
    話聯繫毒品交易事宜，並於同日下午3時許，在臺北市○○區○
    ○路0段000號之三軍總醫院內湖院區對面某工地（下稱內湖
    三總工地），以新臺幣（下同）5,000元之價格，販賣甲基
    安非他命2包（共2公克）予洪○陽，價金暫時賒欠，繼於同
    年4月26日晚間近8時許，在其位於基隆市○○區○○街000號住
    處之停車場，收受洪○陽所給付之5,000元價金。嗣經警對許
    協書持用之上開門號實施通訊監察，始循線查獲上情，並扣
    得許協書所有OPPO廠牌手機1支（含上開門號**********號S
    IM卡1張，下稱本案手機）。
二、案經新北市政府警察局瑞芳分局報告臺灣基隆地方檢察署檢
    察官偵查起訴。
    理  由
一、證據能力：
　　按被告以外之人，於審判外之陳述，雖不符刑事訴訟法第15
    9條之1至第159條之4之規定，而經當事人於審判程序同意作
    為證據，法院審酌該言詞陳述或書面陳述作成時之情況，認
    為適當者亦得為證據。當事人、代理人或辯護人於法院調查
    證據時，知有第159條第1項不得為證據之情形，而未於言詞
    辯論終結前聲明異議者，視為有前項之同意。刑事訴訟法第
    159條之5定有明文。本案下列所引用被告以外之人於審判外
    之陳述，檢察官、上訴人即被告許協書、辯護人均同意作為
    證據，且迄本案言詞辯論終結時，均未聲明關於證據能力之
    異議，本院審酌該證據資料製作時之情況，亦無違法不當或
    證明力明顯過低之瑕疵，以之作為證據應屬適當，依上開規
    定，認該供述證據具證據能力。至卷內所存經本判決引用之
    非供述證據部分，經核與本件待證事實均具有關聯性，且無
    證據證明係違反法定程序所取得，依刑事訴訟法第158條之4
    反面解釋，均有證據能力。
二、認定事實：
　㈠訊據被告矢口否認有何販賣第二級毒品犯行，辯稱：伊並未
    販賣毒品給洪○陽，雙方之通聯紀錄並非在談論毒品交易事
    宜，伊因前與洪○陽有嫌隙始遭誣指，洪○陽之證詞顯不可採
    云云。
　㈡經查：
　⒈被告有以本案手機門號，與洪○陽所持門號**********號行動
    電話為如附表所示之通聯，並於各該通話後之109年3月29日
    下午3時許在內湖三總工地內，及於109年4月26日晚間近8時
    許在其位於基隆市暖暖區住處停車場，各與洪○陽見面1次，
    並於第2次見面時收受洪○陽所給付之5,000元等情，業據被
    告所供承，核與證人洪○陽證述情節相符，並有如附表所示
    之通訊監察譯文、原審法院110年2月4日、110年4月1日勘驗
    筆錄在卷可稽，及扣案本案手機可佐，堪認屬實。
　⒉據證人洪○陽證稱：伊與被告間如附表編號1至3之通聯紀錄，
    是向被告購買5,000元之甲基安非他命2克，該通聯譯文中所
    稱「糖果」、「大理石」都是指甲基安非他命，所稱「同款
    2才」是指2公克的甲基安非他命；而如附表編號4至5的通聯
    紀錄，是要給被告之前買毒品的錢，該通聯譯文中所稱「工
    錢5,000元」就是該2公克甲基安非他命的價金，會用代稱是
    因為怕監聽不敢講太明顯等語（參偵卷第341至343、357至3
    60頁，原審卷第221至224頁）。
  ⒊被告固辯稱：如附表所示通聯譯文中的「糖果」係指保力達
    飲料、「大理石」則是指洪○陽欲至內湖三總工地跟伊購買
    大理石椅子、「工錢5,000元」則是伊前與李○賢一同至樹林
    為洪○陽進行綁鐵之工作，洪○陽所積欠伊等之工資，且伊與
    洪○陽素有嫌隙，洪○陽尚有冒用其弟名義應訊而遭判刑紀錄
    ，證詞顯有瑕疵云云，並舉李○賢、王○發之證述為據。惟查
    ：
　⑴據證人王○發證稱：伊於109年3月間有承攬內湖三總工地之外
    牆大理石工程，並有請被告到場施作，該工地並未作大理石
    椅子，但因伊倉庫中有之前工程剩料的大理石椅子2張（長
    條形、圓柱形各1張），伊便將之載到工地看有誰要就給他
    ，後來工程結束後椅子也不見了，不知是如何處理掉的等語
    （見本院卷第137至143頁），並有該2石椅圖面在卷可稽（
    參本院卷第113頁），固可認被告所參與施工之內湖三總工
    地中，確有該等大理石椅子2張。然該2張石椅之款式既不相
    同，且據證人王○發證稱：大理石平版厚度3公分以下才用「
    材積」計算，一材是1尺4方，如果講到椅子就是講「一支」
    或「一桌」（均為台語），不會說「一材」椅子，說明椅子
    的高度會直接用公分作單位，也不會用「材」作為單位等語
    （見本院卷第139至140頁），已難認被告與洪○陽於附表編
    號2所稱「同款兩才」即係指涉該2張石椅；且觀上開石椅圖
    面，長條形石椅長120公分、寬30公分、高50公分，圓柱形
    石椅直徑30公分、高55公分，衡以其均為大理石材質製造，
    當亦無法如附表編號1所稱「帶在身上」；況「保力達飲料
    」、「大理石椅子」既非違禁物，稱呼亦不困難，雙方若真
    係為詢問有無攜帶保力達飲料及欲購買石椅，於如附表一編
    號1至3之對話中直接言明即可，當無以代號隱晦指稱之必要
    。是被告就與洪○陽間關於「糖果」、「大理石」等用語之
    上開辯解，顯係臨訟杜撰，不足採信。
　⑵證人李○賢於原審證稱：伊於109年3月27日前有與被告一同去
    洪○陽位於樹林之工地，幫洪○陽作綁鐵的工作，工資一人2,
    500元，只做了一天，洪○陽還與被告吵架，且當天沒有拿到
    錢，洪○陽還向伊借了2,000元，之後洪○陽於109年3月27日
    有到內湖三總對面的工地找被告要買大理石的椅子，是由伊
    帶洪○陽去工地2樓的樣品屋與被告碰面的，且被告當天有幫
    伊取得該工資2,500元云云（見原審卷第173至195頁），固
    與被告所辯相符。惟其上開證述，除與證人洪○陽證稱：被
    告和李○賢固有於109年3月27日前，到伊樹林之工地作綁鋼
    筋的工作，但伊沒有向李○賢借款，工資2,600元也當天就結
    掉了，因為綁鐵的工人當天一定要拿到錢，否則明天不可能
    再來等語（見原審卷第226至228頁）有異外，李○賢所證稱
    擺放於內湖三總工地的是1張大理石圓桌及4張圓柱形石椅（
    見原審卷第183頁，並有手繪圖示附於原審卷第245頁），與
    前開證人王○發所證石椅之數量、形狀亦有不同；其所證洪○
    陽係於109年3月27日來內湖三總工地看大理石椅子時，便將
    工資2,500元交予被告轉交與伊云云，亦與被告供稱其係於
    如附表編號4、5通聯當日即109年4月26日，才向洪○陽取得
    該等工資等語（見原審卷第208頁）未符。考以李○賢亦證稱
    被告係伊國中同學，後來跟著被告作大理石的工作，被告算
    是伊老闆等語（見原審卷第173、185至186頁），則李○賢上
    開證詞，是否未考量其與被告間之關係，亦未先與被告事先
    串證商討，而確係出於真實非為迴護被告所為陳述，即非無
    疑，尚難據信為有利於被告之認定，則被告關於「工錢5,00
    0元」之辯解，亦難認屬實。
　⑶洪○陽前固因冒用其弟「洪○偉」之名義於刑事案件中應訊，
    而經法院認犯行使偽造私文書罪而判處有期徒刑3月確定，
    有臺灣新北地方法院102年度簡字第7456號判決及其前案紀
    錄表可稽，然除與本案情節無關外，復無證據足認其於本案
    中所為證述有何虛偽不實之處，被告亦未具體敘明其與洪○
    陽間有何足以使其干冒偽證風險，仍需執意誣陷被告涉有販
    賣毒品重罪之嫌隙情形，即難僅以證人洪○陽上開前案紀錄
    ，而遽認其本案證述不可採。被告此部分辯解，亦非有據。
　⒋從而，證人洪○陽所為證述既無不可信之處，復有雙方如附表
    所示通聯紀錄及通訊監察譯文可稽，被告所為抗辯亦均非可
    採，堪認被告與洪○陽間確有於109年3月27日聯繫及交付甲
    基安非他命2公克，並於109年4月26日聯繫及給付價金5,000
    元之情形。
　㈢按販賣毒品乃違法行為，交易雙方皆以隱匿秘密之方式而為
    ，且毒品無公定價格，每次購買價量，隨時可能依雙方關係
    深淺、資力、需求量及對行情之認知、來源是否充裕、查緝
    是否嚴緊，購買者被查獲時供述來源對象之可能性風險等因
    素之評估，因而異其標準，機動調整，非可一概而論。販賣
    毒品之利潤所得，除經坦承犯行或價量俱屬明確者外，本難
    查得實情，是以除非別有積極事證，足認係以同一價量委託
    代買、轉售或無償贈與，確未牟利以外，尚難執此遽認非法
    販賣毒品之證據尚有不足（最高法院97年度台上字第1012、
    3557號、104 年度台上字第255號判決意旨參照）。本案固
    因被告否認犯行，無從確知其販賣第二級毒品甲基安非他命
    予洪○陽之利潤為何，然雙方既無特殊親誼關係，被告亦供
    稱對洪○陽沒什麼印象（見偵卷第22頁），洪○陽則稱係在工
    地經朋友介紹認識被告（見偵卷第98頁），2人並非至親故
    舊，苟無任何利潤可圖，被告應無甘冒被查緝而觸重刑之危
    險以販入原價讓售毒品予洪○陽之理，其係基於營利意圖以
    較低之價格販入甲基安非他命後售出，從中賺取差價牟利，
    應屬合理之認定。
　㈣綜上所述，本案事證明確，被告犯行堪以認定，應依法論科
    。
三、論罪：
  ㈠新舊法比較：
　　被告行為後，毒品危害防制條例第4條第2項於109年1月15日
    修正公布，並自同年7月15日施行，將製造、運輸、販賣第
    二級毒品之刑度，自「處無期徒刑或7年以上有期徒刑，得
    併科新臺幣1,000萬元以下罰金」，修正為「處無期徒刑或1
    0年以上有期徒刑，得併科新臺幣1,500萬元以下罰金」。經
    比較新舊法之結果，適用被告行為時之修正前毒品危害防制
    條例對被告較為有利，自應適用修正前之規定。
  ㈡核被告所為，係犯修正前毒品危害防制條例第4條第2項之販
    賣第二級毒品罪。其因販賣而持有第二級毒品之低度行為，
    為其販賣之高度行為所吸收，不另論罪。
  ㈢被告前因違反家庭暴力防制法案件，經原審法院以106年度基
    簡字第1906號判決，判處有期徒刑3月確定，並於107年4月2
    3日易科罰金執行完畢，有本院被告前案紀錄表在卷可查，
    其於有期徒刑執行完畢後5年內，故意再犯本件有期徒刑以
    上之罪，固符刑法第47條第1項之累犯要件，惟其所犯前案
    與本案罪質不同，犯罪類型、行為態樣亦屬有間，難認有何
    特別惡性或對刑罰反應力薄弱之情，參酌司法院大法官釋字
    第775號解釋意旨，無加重其刑之必要。
四、本院之判斷：
  ㈠原判決關於罪刑部分撤銷改判：
　⒈原審同認被告有罪，予以論罪科刑，固非無見，然其以被告
    構成累犯，未考其前案與本案之罪質、犯罪類型、行為態樣
    均有不同而認應加重其刑，容有未洽。被告上訴否認犯行，
    固無理由，已如前述，然原審量刑既有上開瑕疵，基於罪刑
    不可分之原則，仍應由本院就原判決罪刑部分予以撤銷改判
    。
　⒉爰審酌被告明知毒品係戕害人類身心健康之物，竟無視國家
    對於杜絕毒品犯罪之禁令，販賣甲基安非他命予他人，助長
    社會上施用毒品之不良風氣，所為實值非難，並考被告之犯
    罪動機、目的、手段及販賣毒品之數量、次數、利得，兼衡
    以飾詞否認犯行之犯後態度、素行，自述學歷為高中肄業，
    從事大理石工作，月入約7、8萬元，家境普通等家庭經濟生
    活等一切情狀，量處如主文第2項所示之刑。
  ㈡原判決關於沒收部分上訴駁回：
　⒈按刑法於105年7月1日修正施行後，就沒收制度定性為刑罰及
    保安處分以外之法律效果，具有獨立性，而非刑罰（從刑）
    。另於刑事訴訟法第455條之27第1項規定：「對於本案之判
    決提起上訴者，其效力及於相關之沒收判決；對於沒收之判
    決提起上訴者，其效力不及於本案判決。」查被告係就原判
    決有關罪刑部分提起上訴，效力自應及於沒收部分。
　⒉原判決就沒收部分，業已敘明：①扣案之本案手機，係被告用
    以聯繫本案毒品交易事宜所用，爰依毒品危害防制條例第19
    條第1項規定，不問屬於被告與否，宣告沒收；②被告販賣甲
    基安非他命之犯罪所得5,000元，應依刑法第38條之1第1項
    前段、第3項之規定，宣告沒收，並於全部或一部不能沒收
    或不宜執行沒收時，追徵其價額。經核原審就上開沒收部分
    之認定，與法並無違誤，是應就此部分駁回上訴。
據上論斷，應依刑事訴訟法第368條、第369條第1項前段、第364
條、第299條第1項前段，修正前毒品危害防制條例第4條第2項，
刑法第2條第1項前段、第11條，判決如主文。
本案經檢察官呂秉炎提起公訴，檢察官朱婉綺到庭執行職務。
中　　華　　民　　國　　111 　年　　4 　　月　　28　　日
                  刑事第八庭  審判長法　官  陳世宗
                                    法　官  呂寧莉
                                    法　官  林呈樵
以上正本證明與原本無異。
如不服本判決，應於收受送達後20日內向本院提出上訴書狀，其
未敘述上訴之理由者並得於提起上訴後20日內向本院補提理由書
（均須按他造當事人之人數附繕本）「切勿逕送上級法院」。
                                    書記官　 謝雪紅
中　　華　　民　　國　　111 　年　　4 　　月　　28　　日
附錄：本案論罪科刑法條全文
修正前毒品危害防制條例第4條
製造、運輸、販賣第一級毒品者，處死刑或無期徒刑；處無期徒
刑者，得併科新臺幣二千萬元以下罰金。
製造、運輸、販賣第二級毒品者，處無期徒刑或七年以上有期徒
刑，得併科新臺幣一千萬元以下罰金。
製造、運輸、販賣第三級毒品者，處七年以上有期徒刑，得併科
新臺幣七百萬元以下罰金。
製造、運輸、販賣第四級毒品者，處五年以上十二年以下有期徒
刑，得併科新臺幣三百萬元以下罰金。
製造、運輸、販賣專供製造或施用毒品之器具者，處一年以上七
年以下有期徒刑，得併科新臺幣一百萬元以下罰金。
前五項之未遂犯罰之。
附表
編 號  通話時間/通話對象/基地台位置          通      聯      內       容    備   註   1 時間：109年3月29日8時24分11秒 發話人：****-******（洪○陽） 受話人：****-******（許協書） 基地台位置：臺北市○○區○○             路0段000號  許協書：喂。 洪○陽：喂，阿書喔，你今天有來臺北做嗎？ 許協書：有阿，在臺北這做。 洪○陽：在臺北那做？ 許協書：嘿阿。 洪○陽：阿甘有帶「糖果」、「大理石」在身上？ 許協書：沒啦。 洪○陽：阿我也在臺北，你看有沒有辦法。 許協書：在臺北？ 洪○陽：嘿阿，我在忠孝東路六段。 許協書：六段？ 洪○陽：嘿。 許協書：安納？ 洪○陽：阿看你來還是我去找你啊。 許協書：要來找我？ 洪○陽：嘿阿對阿。 許協書：不然你中午再來啊。 洪○陽：中午再過去喔？ 許協書：嘿阿。 洪○陽：喔喔，阿你「石頭」有帶在身上就對了。 許協書：沒啦。 洪○陽：好啦，我中午去找你喔。 許協書：好。 洪○陽：好。 1.本院109年聲監字第180號通訊監察書 2.見109年度偵字第4189號卷第57頁   2 時間：109年3月29日8時25分11秒 發話人：****-******（洪○陽） 受話人：****-******（許協書） 基地台位置：臺北市○○區○○             路0段000號5樓樓頂 許協書：安捺。 洪○陽：同款兩才啦。 許協書：好啦好啦。 上開2人其中之1人：嘿。 上開2人其中之1人：好。 上開2人其中之1人：好好。 上開2人其中之1人：好。 上開2人其中之1人：好。 1.本院109年聲監字第180號通訊監察書 2.見本院卷第107頁 3.見109年度偵字第4189號卷第57頁　   3  時間：109年3月29日14時19分37秒 發話人：****-******（洪○陽） 受話人：****-******（許協書） 基地台位置：臺北市○○區○○             路0段000號 洪○陽：喂，你還沒走吧，抱歉，我現在才有空。 許協書：你現在才有空，換我現在在做事了啦。 洪○陽：阿你現在在做事，我現在過去能好嗎？ 許協書：我等一下做一做下班會回去家裡。 洪○陽：還要回去家裡喔，不然看改晚上怎麼樣我再         打給你。 許協書：好啦，再說啦。 洪○陽：嘿啦嘿啦，我真的忙到現在才有閒。 許協書：喔很閒喔。 洪○陽：對阿，我弄到現在才上車開出來，你看用GOO         GLE要怎麼走。 許協書：哇，阿下班了，怎麼那麼爽。 洪○陽：不是下班啦，它就不能做，調料不順，不順 　      我切掉了。 許協書：是喔。 洪○陽：對阿，它這大底阿。 許協書：喔...。 洪○陽：...（語意模糊無法辨識）的大底阿就不順，         他現在還要叫小朋友進來，小朋友比較便宜         ，叫他們沖一沖，看明天有沒有辦法洗掉，         今天下午也去把它洗掉，因為我禮拜二還有         一個大底在三重。 許協書：嗯。 洪○陽：對阿，我晚點再打給你啦。 許協書：好啦，再聯絡啦。　 　 　 　 洪○陽：好 許協書：好啦。　 　  洪○陽：好啦，好好好好。　  　 　 　  許協書：好。　  1.本院109年聲監字第180號通訊監察書 2.見本院卷第139至140頁 3.見109年度偵字第4189號卷第58頁　　   4 時間：109年4月26日18時45分19秒 發話人：****-******（洪○陽） 受話人：****-******（許協書） 基地台位置：基隆市○○區○○街             000○000○000號6樓             樓頂 洪○陽：喂，阿書。 許協書：喂。 洪○陽：阿書喔。 許協書：嘿？ 洪○陽：今天有做嗎？回來了嗎？ 許協書：嘿阿，我在家。 洪○陽：你在家喔？阿那個上次工錢5000元要拿過去         給你。 許協書：什麼時候要拿過來？ 洪○陽：我等等出門拿過去給你，基隆有下雨嗎？ 許協書：沒。 洪○陽：沒喔，我工錢5000啦。 許協書：好啦。 洪○陽：嘿。 許協書：好啦好啦。 1.本院109年聲   監續字第820號通訊監察書 2.見109年度偵   字第4189 號   卷第71頁   5 時間：109年4月26日19時51分 發話人：****-******（洪○陽） 受話人：****-******（許協書） 基地台位置：基隆市○○區○○街             000○000○000號6樓             樓頂 許協書：喂。 洪○陽：喂，我爬坡了。 許協書：好。 1.本院109年聲   監續字第820號通訊監察書 2.見109年度偵   字第4189 號   卷第71頁